# 请教陈版主：全资子公司进入破产程序后控制权及会计处理问题

提问人：yuanchengxue 时间：2021-10-08 21:33:05
A公司的全资子公司B公司因资不抵债于 2021 年 6 月进入破产程序，A对B的长期股权投资 5000 万，其他应收款 2000 万。
问题 1 ：进入破产程序后A公司是否丧失了对全资子公司B公司的控制权？
问题 2 ：进入破产程序后A公司是否需要进行会计处理？
问题 3 ：A公司对全资子公司B公司的长期股权投资和其他应收款（资金拆借）未计提减值和坏账准备，进入破产程序后也未进行会计处理，截至法院受理日，B公司的资产账面价值 1000 万（其中：固定资产 300 万，存货 700 万），经聘请评估公司评估后的价值为 1200 万（固定资产 400 万，无形资产 800 万，存货已全部盘亏）， 2021 年 8 月，法院做出B公司价值 1200 万的资产来抵偿欠A公司的债务的裁定，并终结了B公司的破产程序。
现A公司如何进行会计处理，谢谢！

回答人：chenyiwei
1 、通常情况下，子公司进入破产清算程序后，母公司会丧失对其控制权。但是，如果母公司本身就是该子公司最主要的债权人，母公司是否愿意豁免债务的态度对该子公司能否恢复持续经营能力具有关键性影响，则这种情况下，应认为母公司并未丧失对该子公司的控制权，即使已经进入破产清算程序。
2 、既然该子公司已经多年亏损和资不抵债，则在母公司个别报表层面应关注前期是否未及时对其股权投资和债权计提减值准备（考虑是否需作前期差错更正处理）。在合并报表层面，如果确定丧失了对该子公司的控制权的，则应按照合并报表准则二第五十条规定处理，确认丧失控制权的相关损益，对保留的股权投资确认为一项账面价值为零的金融资产；对该子公司的债权投资应根据子公司的偿债能力情况谨慎测算可收回金额，作为个别报表层面对该项外部债权进行初始计量的成本基础。
3 、如果涉及“破产程序终结”，说明这只是一个破产重整程序而不是破产清算，在这种情况下，母公司不一定丧失对子公司的控制权，尤其是如果由子公司自行管理其营业的情况下。如果母公司并未丧失对子公司的控制权，则母公司从子公司收回抵债资产，在个别报表层面按债务重组处理，在合并报表层面无需特殊处理，各项资产、负债继续保持其在合并报表层面的原账面价值基础。

提问人：yuanchengxue 时间：2021-10-13 13:51:00
谢谢陈版解惑，补充提问：“破产程序终结”之后，子公司进行了注销，母公司个别报表是否可以将抵债资产的公允价值冲抵其他应收款，未递减完的其他应收款计入损失；本期合并报表层面，该部分抵债固定资产在母公司个别报表按公允价值计量的话，合并是否可以按照公允价值进行后续计量，还是需要进行调整按照原账面价值进行计量和会计处理，是否有相关的依据，谢谢！

回答人：chenyiwei
合并报表层面需要进行调整按照原账面价值进行计量和会计处理。同一项资产一直在合并报表范围内，故其合并报表层面的账面价值应保持不变。